【裁判字號】    90,判,2226
【裁判日期】    901129
【裁判案由】    服務標章
【裁判全文】
最  高  行  政  法  院  判  決                    九十年度判字第二二二六號
    原      告  荷蘭商．利活投資公司
    代  表  人  派翠西亞．亞柏.
    訴訟代理人  陳長文  律師
                蔣大中  律師
    被      告  經濟部智慧財產局
    代  表  人  陳明邦
右當事人間因服務標章事件，原告不服行政院中華民國八十八年十二月二十三日台八
十八訴字第四六二○八號再訴願決定，提起行政訴訟。本院判決如左︰
    主  文
原告之訴駁回。
訴訟費用由原告負擔。
    事  實
緣關係人愛的世界嬰兒用品有限公司於民國八十六年三月十八日以「COOL BABY」 服
務標章，指定使用於商品及服務分類表第三十五類之代理進出口服務及代理國內外廠
商有關商品報價、投標、經銷服務及商情之提供之服務，申請註冊，經被告經濟部中
央標準局（八十八年一月二十六日改制為經濟部智慧財產局）審查核准，列為審定第
九九○五七號服務標章（下稱系爭服務標章）。嗣原告檢具日本、英國、菲律賓及我
國之商標註冊資料、西元一九八八年至一九九八年各國商品型錄、關係人於西元一九
九七年九月三十日與子公司K.C.Europe集團（下稱子公司）間往來有關研擬在臺營業
計畫書信函、西元一九九五年十一月四日至一九九六年八月二十六日間由臺灣、韓國
、日本廠商主動發送之傳真往來信函等資料影本、西元一九八七年至一九九七年間國
外雜誌廣告報導、西元一九九六年二月至一九九七年十二月間行銷日本、新加坡、法
國等地之發票影本，及舉由被授權人United Factories Corporation S.A. 於西元一
九八五年至一九八七年間委託我國廠商製造標示有「KID COOL」系列商標（包括「BA
BY COOL」商標」 ）（下稱據以異議商標）之衣服商品之往來信函，及相關發票、輸
出許可證、貨物運送憑據等文件影本，對之提出異議。案經被告審查，以無商標法第
七十七條準用同法第三十七條第十四款規定之適用，乃為異議不成立之審定，發給中
台異字第八八○○六九號服務標章異議審定書。原告不服，提起訴願、再訴願，遞遭
決定駁回，遂提起行政訴訟。茲摘兩造訴辯意旨於次：
甲、原告起訴意旨及補充理由略謂：
一、查「BABY COOL」商標乃原告之「KID COOL」 服裝系列商標之一，早自西元一九
    八五年起即由其旗下之「K.C.Europe」集團負責產銷該系列商標商品，原告除印
    製各式型錄及透過媒體廣泛宣傳促銷其商品外，並設立「KID COOL」系列商品專
    賣店，且於各大百貨公司普設專櫃，使其成功地拓展品牌知名度與銷售量，成為
    西歐前五大童裝品牌之一。原告復積極發展歐洲以外市場，現今在歐洲、美洲、
    中東及亞洲（包括日本、新加坡、韓國、馬來西亞）共設有五百六十個銷售點（
    其中包括三百家專賣店）。包括「BABY COOL」在內之「KID COOL 」系列商標，
    經原告多年來持續、廣泛地使用於商品本身、商品型錄與各專賣店、經銷商及專
    櫃之店招、對外廣告宣傳資料，隨商品與廣告流傳及媒體報導之助益，實已為消
    費者所熟知而成為著名之童裝品牌。觀諸原告之據以異議商標於系爭服務標章申
    請日以前即已廣泛行銷使用之客觀事實，且鑒於中華民國臺灣之經濟發展，人民
    富有且出國旅遊購物者已達每年百萬人次，而其中尤以前往歐洲、美國、日本、
    香港、韓國、新加坡為大宗，再加上國人出外旅遊對當地商品無不大肆採購之習
    慣，自難謂國人對於行銷分店遍布全球各大都市之原告之據以異議系列商標商品
    無所悉。
二、原告於全球使用及註冊據以異議商標之證據資料，臺灣及亞洲地區如日本、韓國
    等業者（關係人亦為其中之一）主動與接洽有關包括據以異議商標在內之「 KID
    COOL」系列商標商品之代理經銷權之書信往來影本，以及西元一九九四年一月至
    一九九五年八月間，中華民國對外貿易發展協會及臺灣地區連鎖服裝經銷店經營
    業者，如漢登公司（Hang Ten Enterpries Ltd. Taiwan Branch）等，主動致函
    子公司及其被授權人United Factory Corporation S.A.， 為尋求代理經銷原告
    「KID COOL」系列商標商品機會之傳真往來信函等文件，實足以證明原告商標商
    品於系爭服務標章申請註冊前，早已為業界所熟知，係著名之童裝品牌。衡諸原
    告之據以異議商標於系爭服務標章申請註冊前即已為一夙著盛譽之童裝品牌，及
    關係人乃一嬰童服裝零售及經銷業者，且打著歐洲童裝代理商之名號大作廣告（
    關係人八十七年九月十日答辯理由書第一頁及該理由書檢附之西元一九九七年七
    月報紙廣告參照）等客觀事實，則關係人以取巧方式以極度近似之外文 「 COOL
    BABY」申請註冊，復指定使用於產品之代理經銷服務，其有致消費者誤信誤認系
    爭服務標章申請人與原告間有代理銷售之關係而誤購關係人販售之產品之虞，系
    爭服務標章有現行商標法第三十七條第七款規定之適用，自不待言。
三、由原告於八十七年九月三十日檢呈之附件三、四及五，及八十七年十二月十一日
    所呈送之證據資料觀之，實足以證明早於系爭服務標章申請註冊前，原告所創用
    之包括「BABY COOL」、「KID COOL」及「TEENCOOL」 系列商標，早已為國內外
    嬰童服裝業界所熟知。關係人且於答辯書所呈送之傳真函及營業計劃書中自承「
    我們一直對KID COOL品牌產品十分感興趣，並且非常讚賞其產品樣式、品味、設
    計概念及其頂尖品牌形象。我們非常希望在臺灣促銷KID COOL產品，並在不久的
    將來，將其擴展至香港及大陸。」與「KID COOL乃國際間頂尖品牌」等語，是以
    關係人早於系爭服務標章申請日前，即已熟知原告據以異議商標系列，殆無疑義
    。今關係人身為童裝連鎖店之競爭同業，並曾積極與原告多次聯繫尋求代理經銷
    原告包括據以異議商標在內之「KID COOL」系列商標商品之機會，竟以與原告系
    列商標「BABY COOL」、「KID COOL」及「TEENCOOL」極度近似之「COOL BABY」
    （系爭服務標章）、「COOL KIDS」（審定第九九○五八號）及「COOL TEEN」（
    審定第九九○五九號）服務標章申請註冊，復指定使用於產品之代理經銷服務，
    系爭服務標章顯有商標法第三十七條第十四款規定之適用，不應准予註冊。
四、關係人以原告已具相當盛名之商標尚未引進國內之際，抄襲該商標並搶先註冊，
    藉以攀附他人商譽，應以法律嚴懲之；關係人以前述之傳真信函、營業計劃所為
    陳述，是關係人藉以試探原告業務之敲門磚，並非如經濟部所言，僅係「一般商
    場常用之禮貌用語」，故被告、經濟部及行政院未就此一部份事實做進一步調查
    ，而僅因原告所提呈之往來信函之日期在系爭服務標章註冊申請日期後，即謂關
    係人非因特定關係知悉原告先使用之「BABY COOL」 標章而襲以註冊，難令原告
    心服。
五、綜上所述，原處分及一再訴願決定，實屬違誤，請併予撤銷，另為撤銷第九九○
    五七號「COOL BABY」服務標章審定等語。
乙、被告答辯意旨略謂︰
一、系爭服務標章圖樣之外文「COOL BABY」與據以異議之商標圖樣之外文「BABY CO
    OL」固屬近似，且據以異議商標於系爭服務標章申請註冊前，即已在我國及英國
    、菲律賓等國註冊，並取得國際註冊，惟就原告檢送據以異議商標之使用資料以
    觀，其與子公司、各國廠商及關係人間往來之商業信函及營業計劃書等資料，並
    非據以異議商標用於商品或其包裝容器上而陳列散布之使用資料；西元一九八七
    年至一九九七年歐洲各雜誌之廣告，及西元一九八七年至一九九八年各國商品型
    錄，大部分屬「KID COOL」商標之產品，而西元一九九六年二月至一九九七年十
    二月行銷日本、新加坡、法國、德國之銷售發票，僅標示「Kid Cool COLLECTIO
    N」字樣，亦無從資為據以異議商標使用之證明；至Unite Factories Corporati
    on S.A.於西元一九八五年至一九八七年間委託我國廠商製造標有「BABY COOL」
    商標之衣服商品之往來信函及相關發票、輸出許可證、貨物運送憑據等影本，及
    少數國外雜誌廣告及型錄影本，縱可認據以異議商標之商品有代工外銷及於他國
    廣告，惟尚難遽認系爭服務標章申請註冊時，據以異議商標在我國境內已為一般
    消費者所熟知而為著名之商標，即難謂有商標法第七十七條準用同法第三十七條
    第七款規定之適用；又原告與關係人間之往來傳真信函，係在西元一九九七年七
    月以後，已在系爭服務標章八十六年三月十八日申請註冊之後，其信函內容亦未
    見論及「BABY  COOL」商標，尚無從證明系爭服務標章申請註冊前，關係人已因
    業務往來或其他關係而知悉據以異議商標，難謂有商標法第七十七條準用同法第
    三十七條第十四款規定之適用。
二、綜上所述，原告之訴顯無理由，請求駁回之等語。
    理  由
一、依商標法第七十七條準用同法第三十七條第七款首段及第十四款首段規定，服務
    標章圖樣相同或近似於他人著名之商標或標章，有致公眾混淆誤認之虞者；或服
    務標章圖樣相同或近似於他人先使用於同一服務或類似服務之服務標章，而申請
    人因與該他人間具有契約、地緣、業務往來或其他關係，知悉他人服務標章存在
    者，不得申請註冊。
二、本件關係人於八十六年三月十八日以系爭服務標章，指定使用於商品及服務分類
    表第三十五類之代理進出口服務及代理國內外廠商有關商品報價、投標、經銷服
    務及商情之提供之服務，申請註冊，經被告審查核准。嗣原告檢具日本等國及我
    國之商標註冊資料、各國商品型錄等文件影本，對之提出異議。案經被告審查，
    為異議不成立之審定。原告不服，循序提起行政訴訟，並以如事實欄所示各節，
    據為爭執。觀之系爭服務標章圖樣之外文與據以異議商標圖樣之外文，皆有「BA
    BY」「COOL」二字，僅前後排列順序不同而已，可認係屬近似。另依原告於異議
    時所提出之我國商標註冊簿及英國、菲律賓、日本等之商標註冊資料，足認據以
    異議商標於系爭服務標章申請註冊前，即已在我國及英國、菲律賓等國註冊，並
    取得國際註冊。惟查：
（一）原告檢送之據以異議資料（附於原處分卷）中，其與子公司、各國廠商及關係
      人間往來之商業信函及營業計劃書等資料，並非據以異議商標用於商品或其包
      裝容器上而陳列散布使用之資料；西元一九八七年至一九九七年歐洲各雜誌之
      廣告及西元一九八七年至一九九八年各國商品型錄，大部分屬「KID COOL」商
      標之產品；而西元一九九六年二月至一九九七年十二月行銷日本、新加坡、法
      國、德國之銷售發票，亦僅標示「Kid Cool COLLETCTION」字樣，亦無從資為
      據以異議商標使用之證明；至United Factories Corporation S.A. 於西元一
      九八五年至一九八七年間委託我國廠商製造標有「BABY COOL」 商標之衣服商
      品之往來信函及相關發票、輸出許可證、貨物運送憑據等影本，及少數國外雜
      誌廣告及型錄影本，縱可認據以異議商標之商品有代工外銷，及於他國廣告，
      惟尚難遽認系爭服務標章申請註冊時，據以異議商標已為一般消費者所熟知而
      為著名之商標，即難謂有首開商標法第七十七條準用同法第三十七條第七款之
      適用。
（二）前開資料中原告與關係人間之往來傳真信函，係在西元一九九七年七月以後，
      已在系爭服務標章八十六年三月十八日申請註冊之後，其信函內容亦未見論及
      「BABY COOL」 商標，尚無從證明系爭服務標章申請註冊前，關係人已因業務
      往來或其他關係而知悉據以異議之「BABY  COOL」商標，亦難謂本件有前開商
      標法第七十七條準用同法第三十七條第十四款規定之適用。
三、綜上所述，本件原處分並無違誤，一再訴願決定遞予維持，亦無不合，原告起訴
    意旨求予撤銷，並為撤銷第九九○五七號「COOL BABY」 服務標章之審定，為無
    理由，應予駁回。
據上論結，本件原告之訴為無理由，爰依行政訴訟法施行法第二條、行政訴訟法第九
十八條第三項前段，判決如主文。
中    華    民    國      九十      年     十一       月    二十九      日
                    最 高 行 政 法 院  第 四 庭
                                審 判 長 法  官      葉  振  權
                                         法  官      蔡  進  田
                                         法  官      吳  錦  龍
                                         法  官      劉  鑫  楨
                                         法  官      吳  明  鴻
右  正  本  證  明  與  原  本  無  異
                                         法院書記官  阮  桂  芬
中    華    民    國      九十      年      十一      月    二十九      日


司法院資訊處製作；財團法人民間司法改革基金會備份。
